【裁判字號】    92,勞再易,2
【裁判日期】    920423
【裁判案由】    給付資遣費等
【裁判全文】
臺灣高等法院民事判決                              九十二年度勞再易字第二號
    再審  原告  甲○○
    訴訟代理人  許益彰
    再審  被告  美商花旗銀行股份有限公司
    法定代理人  陳聖德
右當事人間請求給付資遣費等事件，再審原告對於中華民國九十年十二月二十五日台
灣台北地方法院九十年度勞訴字第七六號第一審判決、中華民國九十二年一月七日本
院九十一年度勞上易字第五號第二審確定判決提起再審之訴，本院判決如左：
    主      文
再審之訴駁回。
再審訴訟費用由再審原告負擔。
    事      實
甲、再審原告方面：
一、聲明：
(一)台灣台北地方法院九十年度勞訴字第七六號判決關於再審原告敗訴部分，及本院
    九十一年度勞上易字第五號確定判決均廢棄。
(二)右廢棄部分，再審被告應再給付再審原告新台幣（以下同）五十九萬一千六百七
    十五元，及自民國（下同）九十年四月七日起，按年息百分之五計算之利息。
(三)第一、二審及再審訴訟費用均由再審被告負擔。
(四)右二項聲明，願供現金或同面額之銀行可轉讓定期存單或其他有價證券為擔保，
    聲請宣告假執行。
二、陳述：關係企業與母公司之代表人、資本額、制度迴異，為不同組織，再審被告
    亦對其他部門之勞工陳玉梅、卓瑞華、唐惠燕、謝佳娣給予優惠資遣條件，故兩
    造間之僱傭契約及再審被告制定之工作規則中有關再審被告得將受僱人調職至關
    係企業之規定，因違反民法第四百八十四條強制禁止規定而無效，故原確定判決
    認定再審原告同意調職至關係企業香港商環際商業股份有限公司（以下簡稱環際
    公司），有民事訴訟法第四百九十六條第一項第一款適用法規顯有錯誤之再審事
    由。
乙、再審被告方面：
    本件不經言詞辯論，再審被告亦未具狀為任何聲明或陳述。
丙、本院依職權調閱原九十一年度勞上易字第五號民事事件全卷。
    理      由
一、按民事訴訟法第四百九十六條第一項第一款所謂適用法規顯有錯誤，係指就確定
    判決違背法規或現存判例解釋者而言，若在學說上諸說併存，尚無法規判解可據
    者，不得指為用法錯誤，最高法院五十七年度台上字第一０九一號、七十一年度
    台再字第二一０號判例意旨可資參照。又認定事實、取捨證據及解釋意思表示，
    原屬事實審法院之職權，不發生適用法規顯有錯誤之情形。
二、查原確定判決認定再審被告將再審原告調職至關係企業環際公司，符合民法第四
    百八十四條第一項前段規定要件，且不違反勞動契約，再審原告拒絕調職，於法
    不合，不得請求再審被告給付資遣費、不休假獎金及年終獎金，敘明其理論依據
    如后：
(一)雇主將勞工調動至關係企業，勞動契約當事人有所變動，依民法第四百八十四條
    第一項前段規定，須得勞工之同意。本件再審原告受雇於再審被告之初，簽署僱
    用契約「Letter of Employment」（原第一審卷第七十八頁），第六段約明一經
    受僱為正式員工，再審原告同意再審被告將來得視業務需要，調動其職務，表示
    再審原告同意再審被告日後得視業務需要，調整其職務或工作地點。
(二)再審被告之工作規則第三十三條規定「因業務需要，本公司得依政府頒行調動勞
    工工作五原則，以調動本公司及所屬關係企業之員工」（原第二審卷第九十三頁
    ），該工作規則於八十八年二月一日經台北市政府勞工局以府勞一字第八八○○
    六六七七○○號函同意備查在案（原第一審卷第一五四頁）。按在現代勞務關係
    中，因企業之規模漸趨龐大受僱人數超過一定比例者，僱主為提高人事行政管理
    之效率，節省成本有效從事市場競爭，就工作場所、內容、方式等應注意事項，
    及受僱人之差勤、退休、撫恤及資遣等各種工作條件，通常訂有共通適用之規範
    ，俾受僱人一體遵循，此規範即工作規則。勞工與雇主間之勞動條件依工作規則
    之內容而定，有拘束勞工與雇主雙方之效力，而不論勞工是否知悉工作規則之存
    在及其內容，或是否予以同意，除該工作規則違反法律強制規定或團體協商外，
    當然成為僱傭契約內容之一部。雇主就工作規則為不利勞工之變更時，原則上不
    能拘束表示反對之勞工，但其變更具有合理性時，則可拘束表示反對之勞工（參
    照最高法院八十八年度台上字第一六九六號判決）。故再審原告應受上開工作規
    則之拘束。
(三)再審原告受僱之初曾接受再審被告之「親屬關係人事調查」，當時再審原告表示
    無親戚任職於花旗銀行集團中之任一公司，包括環際公司（見原第二審卷二第二
    十六頁）。且再審原告受雇期間，再審被告發放職員手冊，其中第十一頁記載花
    旗集團在台簡史，包括環際公司。花旗集團共用之人事考評表上，亦記載關係企
    業環際公司。又再審被告所屬花旗集團乃全球性金融集團，為提昇人事管理之效
    率，避免資源之浪費，除業務推廣等事項由各關係企業各別執行外，關於人事招
    聘、訓練、管理、資遣等相關事項，均由集團下之ＨＲ（人力資源部）統一運作
    （原第二審卷第二○五、二三四、二四三至二七一、二八七至三○五頁）。且關
    係企業勞工適用相同之勞動條件（原第二審卷第九十三頁、第二一六頁）。至勞
    工陳玉梅、卓瑞華、唐惠燕、謝佳娣等人之資遣條件不同，係因當時部門與旅行
    家集團合併，交易雙方撥出特別預算，由再審被告辦理優惠資遣（原第二審卷一
    第五十九頁、卷二第九十四至一○四頁），屬合併之特例。故勞工任職於花旗集
    團下之公司，勞動條件均無二致。從而再審被告基於業務經營之考量（整編組織
    ，強化競爭力），調動再審原告至環際公司，然工作地點仍在同一大樓內，勞動
    條件無變動（原第二審卷一八十四頁），應認符合內政部七十四年九月五日（七
    四）台內勞字第三二八四三三號函釋調動勞工工作之五項原則。
三、原確定判決於認定事實、取捨證據及解釋契約後，認定再審被告將勞務請求權讓
    與關係企業，係經再審原告同意，且無不利於再審原告，進而廢棄原第一審判命
    再審被告給付部分裁判，及駁回再審原告之上訴，難謂有適用法規顯有錯誤之情
    形。至原第一審判決認為上開僱用契約未規範關係企業間之調動，且關係企業間
    之調職應經勞工現時同意，不得事先概括同意，而認定再審被告之調職行為不符
    合民法第四百條八十四條第一項前段要件，乃學理分歧所致，不得指原確定判決
    之用法錯誤。是原確定判決無民事訴訟法第四百九十六條第一項第一款規定情形
    ，再審原告提起再審之訴顯無再審理由，爰依民事訴訟法第五百零二條第二項規
    定，不經言詞辯論，以判決駁回之。
四、結論：本件再審之訴為無理由，依民事訴訟法第五百零二條第二項、第七十八條
    判決如主文。
中      華      民      國    九十二    年      四      月    二十三    日
                                勞工法庭
                                    審判長法  官  許  正  順
                                          法  官  魏  麗  娟
                                          法  官  翁  昭  蓉
右正本係照原本作成。
不得上訴。
中      華      民      國    九十二    年      四      月    二十五    日
                                          書記官  吳  美  貞


司法院資訊處製作；財團法人民間司法改革基金會備份。
